【裁判字號】    99,聲減,18
【裁判日期】    990222
【裁判案由】    聲請減刑及定應執行刑
【裁判全文】
臺灣高雄地方法院刑事裁定              99年度聲減字第18號
聲  請  人  臺灣高雄地方法院檢察署檢察官
受  刑  人  甲○○
上列聲請人因受刑人數罪併罰有二裁判以上，聲請減刑後定其應
執行之刑（99年執字第1431號），本院裁定如下：
    主  文
甲○○所犯如附表編號1 號所載之罪，減為有期徒刑貳月，如易
科罰金，以銀元佰元即新台幣玖佰元折算壹日，與如附表編號
2 號、3 號所載之罪所處之刑，應執行有期徒刑柒月，如易科罰
金，以銀元佰元即新台幣玖佰元折算壹日。
    理  由
一、聲請意旨略以：受刑人甲○○所犯如附表所載之竊盜案件，
    先後經判決確定如附表所載，聲請就如附表編號1 號所載之
    罪所處之刑予以減刑後，與如附表編號2 號、3 號所載之罪
    所處之刑，定應執行之刑等語。
二、按數罪併罰，有二裁判以上者，依第51條之規定，定其應執
    行之刑，刑法第53條定有明文。又數罪併罰，應依分別宣告
    其罪之刑為基礎，定其應執行刑，此觀刑法第51條規定自明
    ，故一裁判宣告數罪之刑，雖曾經定其執行刑，但如再與其
    他裁判宣告之刑定其執行刑時，前定之執行刑當然失效，仍
    應以其各罪宣告之刑為基礎，定其執行刑，不得以前之執行
    刑為基礎，以與後裁判宣告之刑，定其執行刑，此有最高法
    院59年台抗字第367 號判例可資參照。又數罪併罰案件之執
    行完畢，係指數罪定應執行之刑後，已將該應執行之刑執行
    完畢而言，此有最高法院79年度台非字第133 號判決意旨可
    資參照；則若僅數罪中之一罪所宣告之刑執行期滿，而數罪
    合併所定應執行之刑尚未執行完畢者，自仍合於中華民國九
    十六年罪犯減刑條例第8 條第1 項所規定「依該條例應減刑
    之罪，已經判決確定未執行或執行未完畢」之要件，檢察官
    或應減刑之人犯得聲請最後審理事實之法院裁定減刑。
三、另行為後法律有變更者，適用行為時之法律；但行為後之法
    律有利於行為人者，適用最有利於行為人之法律，刑法第2
    條第1 項亦有明文；又依刑法第51條定應執行刑時，裁判確
    定前犯數罪，其中1 罪在新法施行前者，亦應為新舊法比較
    ，此有最高法院95年5 月23日第8 次刑事庭會議決議可資參
    照。本件受刑人於裁判確定前犯如附表所載之3 罪，其中編
    號1 號部分係於95年7 月1 日之前所犯，而刑法第51條、第
    41條業於94年2 月2 日修正公布，並於95年7 月1 日施行，
    本件自應就受刑人行為前、後相關法律有修正者，依前揭規
    定暨決議意旨加以綜合比較以資適用。茲說明如下：
  (一)修正前刑法第41條第1 項前段原規定：「犯最重本刑為5 年
    以下有期徒刑以下之刑之罪，而受6 個月以下有期徒刑或拘
    役之宣告，因身體、教育、職業、家庭之關係或其他正當事
    由，執行顯有困難者，得以1元以上3元以下折算1 日，易科
    罰金。」，且被告行為時之易科罰金折算標準，依修正前罰
    金罰鍰提高標準條例第2 條前段之規定，本係就其原定數額
    提高為100 倍折算1 日，故被告行為時之易科罰金折算標準
    乃以銀元300 元折算1 日，經折算後應以新台幣900 元折算
    為1 日。惟修正後刑法第41條第1 項前段則改以：「犯最重
    本刑為5 年以下有期徒刑以下之刑之罪，而受6 個月以下有
    期徒刑或拘役之宣告者，得以新台幣1 千元、2 千元或3 千
    元折算1 日，易科罰金。」，乃就易科罰金之折算標準予以
    提高。從而，比較修正前、後所定之易科罰金折算標準，當
    以修正前之規定較有利於受刑人。
  (二)修正前刑法第51條規定：「數罪併罰，分別宣告其罪之刑，
    依左列各款定其應執行者：」其中第5 款規定：「宣告多數
    有期徒刑者，於各刑中之最長期以上，各刑合併之刑期以下
    ，定其刑期。但不得逾20年。」；而修正後刑法第51條第5
    款係規定：「宣告多數有期徒刑者，於各刑中之最長期以上
    ，各刑合併之刑期以下，定其刑期。但不得逾30年」，其併
    合執行之刑度由舊法之20年提高為新法之30年，自以舊法有
    利於受刑人。
  (三)比較結果，修正後刑法均非較有利於受刑人，依刑法第2 條
    第1 項前段之規定，仍應依修正前刑法，定其應執行之刑及
    易科罰金之折算標準。
  (四)98年12月30日新修正之刑法第41條第8 項規定：「第1 項至
    第4 項及第7 項之規定，於數罪併罰之數罪均得易科罰金或
    易服社會勞動，其應執行之刑逾6 月者，亦適用之」，因修
    正前刑法第41條第2 項業經司法院釋字第662 號解釋宣告自
    98年6 月19日起失其效力，而新修正之刑法第41條第8 項係
    依釋字第662 號解釋意旨予以明文化，是此部分得逕依上開
    新法規定予以適用，無庸新舊法比較，併予敘明。
四、本件受刑人因竊盜案件，先後經判處如附表所載之罪、刑，
    且於如附表所載之日期分別確定，其中如附表編號2 號、3
    號所示之罪，並經本院以98年度易緝字第75號判決定應執行
    刑為有期徒刑5 月確定等情，有臺灣高等法院被告前案紀錄
    表1 份及相關刑事判決書附卷可稽。而所犯如附表編號1號
    所載之罪，雖已判決確定並執行期滿，但犯罪在96年4 月24
    日以前，且與如附表編號2 號、3 號所載之犯罪，合於「裁
    判確定前所犯數罪」之併合處罰要件，且未定應執行之刑及
    執行完畢，則聲請人聲請就如附表編號1 號所處之罪予以減
    刑，減刑後並與如附表編號2 號、3 號犯罪所處之刑定應執
    行之刑，經核均無不合，應予准許。
五、依刑事訴訟法第477 條第1 項，刑法第2 條第1 項前段、第
    53條，修正前刑法第51條第5 款、第41條第1 項前段，廢止
    前罰金罰鍰提高標準條例第2 條，現行法規所定貨幣單位折
    算新台幣條例第2 條，刑法施行法第3 條之1 第3 項，中華
    民國九十六年罪犯減刑條例第2 條第1 項第3 款、第8 條第
    1 項、第11條，裁定如主文。
中    華    民    國    99    年    2     月    22    日
                  刑事第六庭    法  官  鄭峻明
以上正本證明與原本無異。
如不服本裁定，應於送達後5日內，向本院提出抗告狀。
中    華    民    國    99    年    2     月    22    日
                                書記官  吳韻芳
附表：
┌─┬──┬───┬────┬──────────┬──────────┬─────────┐
│編│罪名│宣告刑│犯罪日期│    最後事實審      │      確定判決      │ 備  註           │
│號│    │      │        ├─────┬────┼─────┬────┤                  │
│  │    │      │        │法院、案號│判決日期│法院、案號│確定日期│                  │
├─┼──┼───┼────┼─────┼────┼─────┼────┼─────────┤
│  │竊盜│有期徒│95年6 月│高雄地院95│95年8 月│          │95年11月│編號2 號、3 號之罪│
│1 │    │刑4 月│28日    │年度簡字第│30日    │  同左    │27日    │曾合併定應執行有期│
│  │    │      │        │5039號    │        │          │        │徒刑5 月，且該2 罪│
├─┼──┼───┼────┼─────┼────┼─────┼────┤均於中華民國九十六│
│  │竊盜│有期徒│95年9 月│高雄地院98│98年9 月│          │99年1 月│年罪犯減刑條例施行│
│2 │    │刑3 月│8 日    │年度易緝字│21日    │  同左    │18日    │前之96年3 月5 日經│
│  │    │      │        │第75號    │        │          │        │法院通緝，未於96年│
├─┼──┼───┼────┼─────┼────┼─────┼────┤12月31日前自動歸案│
│  │竊盜│有期徒│95年9 月│高雄地院98│98年9 月│          │99年1 月│接受審判，依該條例│
│3 │    │刑3 月│13日    │年度易緝字│21日    │  同左    │18日    │第5 條規定，不得減│
│  │    │      │        │第75號    │        │          │        │刑。              │
└─┴──┴───┴────┴─────┴────┴─────┴────┴─────────┘

司法院資訊處製作；財團法人民間司法改革基金會備份。
